【裁判字號】    89,易,2052
【裁判日期】    890613
【裁判案由】    違反區域計劃法
【裁判全文】
臺灣高雄地方法院刑事判決                        八十九年度易字第二五二號
    公  訴  人  臺灣高雄地方法院檢察署檢察官
    被      告  丙○○
右列被告因違反區域計畫法案件，經檢察官提起公訴（八十九年度偵字第七二七六號
），本院判決如左：
    主  文
丙○○無罪。
    理  由
一、公訴意旨略以：被告丙○○（原名歐文安）明知其所有坐落高雄縣美濃鎮○○段
    四一六三、四一七三地號土地，係特定農業區農牧用地，且明知區域計畫公告實
    施後，縣市政府按照非都市土地分區使用計畫，制定非都市土地使用分區圖，並
    編定各種使用地，報經上級主管機關核備後，應實施管制，土地之所有人不得任
    意變更使用，高雄縣政府於民國八十八年十月十八日查報丙○○在前開土地上擅
    自開挖漁池，違反區域計畫法及非都市土地使用管制規則，並以公函限令其於同
    年十二月三十一日前恢復原狀，竟仍繼續違反該管制規定，同意甲○○在上開二
    筆土地上開挖漁池，因認被告涉違反區域計畫法第十五條第一項之規定，應依同
    法第二十二條論處云云。
二、按犯罪事實應依證據認定之，無證據不得推定其犯罪事實；不能證明被告犯罪者
    ，應諭知無罪之判決，刑事訴訟法第一百五十四條、第三百零一條第一項分別定
    有明文。又刑事訴訟法所謂認定犯罪事實之證據，係指足以認定被告確有犯罪行
    為之積極證據而言，該項證據自須適合於被告犯罪事實之認定，始得採為斷罪資
    料（最高法院二十九年上字第三一○五號判例參照）。
三、訊之被告丙○○固坦承為上開坐落高雄縣美濃鎮○○段四一六三、四一七三地號
    土地之所有權人之事實，惟堅決否認有何違反區域計畫之犯行，辯稱：伊雖於八
    十六年間向甲○○購入上開土地，並登記為伊所有，惟該土地有農會之抵押權，
    而該抵押權仍由原所有權人甲○○負擔，故當時有約定甲○○對上開土地有使用
    權，伊除購入時有前往該土地看過外，此後即未過問該土地之使用，甲○○在上
    開土地挖魚池一事，亦是接獲高雄縣政府通知後才知悉，有向高雄縣政府提出陳
    情，並轉知甲○○恢復原狀，但甲○○說魚尚未抓，沒有錢回復原狀，伊實未參
    與上開違反區域計畫之行為等語。經查：
  （一）坐落高雄縣美濃鎮○○段四一六三、四一七三地號二筆土地係被告所有，且
        使用分區為特定農業區，使用地類別並經編定為農牧用地一節，有該二筆土
        地之土地登記簿謄本各一件附卷可稽。而上開二筆土地確有違法開挖魚池，
        違反區域計畫法第十五條第一項管制使用之規定，經高雄縣政府通知並限期
        回復原狀後，被告並未遵行等情，亦經高雄縣美濃鎮公所查報及高雄縣政府
        函敘屬實，有高雄縣美濃鎮公所八十八年十月二十六日八八美鎮民字第一二
        七五四號函、八十九年一月四日八八美鎮民字第一三八三四號函、八十九年
        三月三日八九美鎮民字第一八八六號函、高雄縣政府八十八年十一月二十日
        八八府地用字第二○二四六八號函暨中華民國郵政掛號函件第○一四二號收
        據、八十九一月十四日八九府地用字第○○三六七八號函及八十九年一月二
        十日八九府地用定第○○四一九○號函各一件在卷可憑，且為被告所不爭執
        ，自堪信為真實。
  （二）然上開二筆土地之原所有權人甲○○於八十四年間以該二筆土地共同設定最
        高限額抵押權予美濃鎮農會，被告於八十六年間向甲○○購入該二筆土地時
        ，雙方約定該二筆土地僅移轉登記為被告所有，因上開抵押權並未塗銷，其
        所擔保之債務仍由甲○○負擔，並由甲○○繼續使用該二筆土地等情，已據
        被告供述甚明（見偵查卷第二十六頁、本院八十九年五月二十三日審判筆錄
        ），核與證人甲○○於偵審中（見偵查卷第二十五頁反面、第二十六頁、本
        院八十九年五月二十三日審判筆錄）、證人乙○○於本院審理時（見本院八
        十九年六月十三日審判筆錄）所述情節相符，並有土地登記簿謄本二件及甲○○之陳情書一件（見偵查卷第三十一頁）附卷可按，足認被告購入上開二
        筆土地後，並未實際使用該等土地。又被告辯稱上開二筆土地上之魚池係證
        人即該等土地之使用人甲○○擅自開挖，伊不知情，伊於接獲高雄縣政府通
        知後，亦有透過友人乙○○轉知甲○○等情，亦經證人甲○○坦認在卷（見
        偵查內第二十五頁反面、第二十六頁、本院八十九年五月二十三日、八十九
        年六月二十九日審判筆錄），復與證人乙○○所述相符（見本院八十九年六
        月十三日審判筆錄），故上開二筆土地係由使用人甲○○擅自開挖魚池，被
        告並未實際參與之情，洵堪認定。
  （三）綜上所述，上開二筆土地既係證人甲○○所使用而開挖魚池，並無積極證據
        足以證明被告有實際參與，自難僅憑被告為該等土地之所有權人一節，遽以
        推認被告係前開違反區域計畫法第十五條第一項之行為人，應以同法第二十
        二條之罪相繩，被告所辯，非屬虛妄。此外，復查無其他積極證據，足資證
        明被告確有本件之違反區域計畫法犯行，自屬不能證明犯罪，應為無罪判決
        之諭知。
據上論斷，應依刑事訴訟法第三百零一條第一項，判決如主文。
中    華    民    國      八十九      年      七      月      十三      日
                                  臺灣高雄地方法院刑事庭
                                      法  官  李麗珠
右正本證明與原本無異。
如不服本判決，應於判決送達後十日內，向本院提出上訴狀。
                                      書記官  簡鴻雅
中    華    民    國      八十九      年      七      月      十三      日


司法院資訊處製作；財團法人民間司法改革基金會備份。
